臺灣高等法院民事裁定
110年度抗字第1372號
抗  告  人  清鈺有限公司

法定代理人  許湄苓  
上列抗告人因與相對人鉦昌實業股份有限公司間請求損害賠償等
事件，聲請法官迴避，對於中華民國110年10月29日臺灣臺北地
方法院110年度聲字第487號裁定提起抗告，本院裁定如下：
    主  文
抗告駁回。
抗告費用由抗告人負擔。
    理  由
一、按法官有民事訴訟法第32條所定之情形而不自行迴避，或有
    第32條所定以外之情形，足認其執行職務有偏頗之虞者，當
    事人得聲請法官迴避，同法第33條第1項第1款、第2款定有
    明文。又所謂足認法官執行職務有偏頗之虞之情形，應係以
    法官對於訴訟標的有特別利害關係，或與當事人之一造有密
    切之交誼或嫌怨，或基於其他情形，客觀上足疑其為不公平
    之審判者，為其原因事實，若僅憑當事人之主觀臆測，或認
    法官就當事人聲明之證據不為調查，或認法官指揮訴訟欠當
    ，尚不得推論其有偏頗之虞。上開迴避原因，依同法第34條
    第2項、第284條規定，應提出可使法院信其主張為真實之證
    據以釋明之。
二、本件抗告人以原法院109年度訴字第7745號損害賠償等事件
    （下稱本案訴訟）之承審法官劉娟呈（下稱承審法官），執
    行職務有偏頗之虞，向原法院聲請承審法官迴避。原法院以
    原裁定駁回抗告人之聲請，抗告人提起抗告，聲請及抗告意
    旨略以：伊前於民國（下同）110年4月8日提出答辯㈨狀請求
    承審法官調查下列相關證據：相對人應提供其與訴外人元譽
    精業有限公司（下稱元譽公司)簽訂合約（下稱元譽公司合
    約）之附件（下稱系爭附件）；相對人應提供其匯款予元譽
    公司之收據原本；發函詢問國稅局關於元譽公司開出交予相
    對人之發票日為109年7月6日，發票號碼為CP00000000，金
    額為新臺幣（下同）80萬9,550元；發票日為109年7月6日，
    發票號碼為CP00000000，金額為80萬9,550元發票兩紙（下
    稱系爭2紙發票）是否有申報、已被註銷、銷貨退回或進貨
    退出？惟承審法官均遲未予調查，伊於110年5月11日、同年
    8月10日當庭聲請調查證據，復於110年6月17日、同年8月30
    日、同年9月16日分別以民事答辯、、狀聲請調查證據，
    承審法官均拒絕進行調查。又伊於110年8月27日閱卷時發現
    ，證人林福元於110年8月10日言詞辯論期日當庭提出之財務
    資料（下稱系爭財務資料）與卷內資料不符，伊要求相對人
    提出系爭財務資料原本，另就系爭財務資料遭到調換一事向
    原法院政風室聲請將當日開庭錄影內容保留，並請求承審法
    官對此進行處理，然承辦法官均置之不理。此外，伊於110
    年9月24日向原法院聲請交付110年9月16日言詞辯論期日之
    法庭錄音光碟（下稱系爭法庭錄音光碟），迄今未獲承審法
    官回應，足證承審法官執行職務有偏頗之虞，構成民事訴訟
    法第33條第1項第2款之迴避事由。原法院以原裁定駁回抗告
    人之聲請，顯有違誤，爰請求廢棄原裁定等語。
三、經查，相對人依兩造於107年12月27日簽訂之模具承攬定製
    合約（下稱系爭合約）第7條第2項、第11條第2項、第4項、
    民法第511條但書規定，請求抗告人給付相對人136萬8,166
    元，業經本院調閱本案訴訟卷宗確認無訛。又抗告人主張承
    審法官對於伊上開聲請調查證據未予調查，另伊聲請承審法
    官處理系爭財務資料疑遭調換一事及交付系爭法庭錄音光碟
    等節均未獲承審法官置理，足認承審法官執行職務有偏頗之
    虞云云。惟查：
　㈠承審法官於110年5月11日言詞辯論期日當庭詢問相對人是否
    可提出系爭附件，相對人主張元譽公司合約有系爭附件，但
    系爭附件與本案訴訟無關等語，抗告人隨即辯稱系爭附件是
    元譽公司合約之一部分，並以系爭附件涉及價格，可比對元
    譽公司合約與系爭合約之關聯性為由，請求相對人提出完整
    之元譽公司合約及系爭附件，有該次言詞辯論筆錄在卷可稽
    （本案訴訟卷二第8至9頁）。另抗告人聲請原法院函詢國稅
    局調查元譽公司開立之系爭2紙發票是否有申報、已被註銷
    、銷貨退回或進貨退出等節，經原法院傳訊元譽公司負責人
    林福元於110年8月10日言詞辯論期日到庭作證釐清上情，有
    該次言詞辯論筆錄附卷可佐（本案訴訟卷二第76頁）。抗告
    人再於110年5月11日、同年8月10日當庭聲請調查證據，復
    於110年6月17日、同年8月30日、同年9月16日分別以民事答
    辯、、狀聲請調查證據（本案訴訟卷二第8、9、31、33
    、79、97、99、133、135頁），承審法官嗣於110年9月16日
    言詞辯論期日諭知兩造於110年10月19日前提出應陳報事項
    ，相對人當庭表示於下次言詞辯論期日即110年11月2日再次
    提出元譽公司合約原本以供審閱，有110年9月16日詞辯論筆
    錄附卷可佐（本案訴訟卷二第125頁），然因抗告人於110年
    10月4日聲請承審法官迴避（原法院110年度聲字第487卷第5
    頁），致訴訟程序當然停止而尚未提出。此外，抗告人請求
    原審命相對人提出其匯款予元譽公司之收據正本，業經相對
    人於110年9月16日言詞辯論期日當庭提出匯款單據原本供抗
    告人閱覽，承審法官諭知將該匯款單據影印一份附卷，另將
    該單據繕本交予抗告人（本案訴訟卷二第125、141頁），是
    承審法官尚無怠於調查證據之情事，至於承審法官未依抗告
    人聲請函詢國稅局，屬於證據取捨之職權行使，尚難憑此認
    定有偏頗相對人之情形。
　㈡抗告人主張其於110年8月27日閱卷時發現，卷內證物與同年8
    月10日開庭時證人林福元提出之系爭財務資料不符，系爭財
    務資料有遭到調換之情形，抗告人請求承審法官處理，承辦
    法官均置之不理，足認承審法官執行職務有偏頗之虞云云。
    然承審法官於110年9月16日言詞辯論期日詢問：「關於前次
    證人林福元當庭所提之資料，因證人當庭表示可將上開證物
    交付法院，不用返還，而書記官因方便證物之整理，故將其
    按原本順序裝訂為上下兩冊，但並未變動證物原本之內容，
    亦未有任何人將證物抽換之情形，此份資料上次庭期亦有交
    兩造當庭確認，兩造有何意見?」（本案訴訟卷二第124頁）
    ，抗告人雖陳稱：其看到證人林福元於開庭當天所拿袋子內
    係裝有紅色紙張，不到Ａ４一半大小的會計憑證，與卷內留存
    證據完全不同等情，然抗告人對其上開所述內容並未提出相
    關證據以供調查，是抗告人主張承審法官對於系爭財務資料
    遭到調換一事未予處理，亦非可採。
　㈢抗告人主張其於110年9月24日向原法院聲請交付系爭法庭錄
    音光碟，迄今未獲承審法官回應，足證承審法官執行職務有
    偏頗之虞云云。然抗告人於110年9月24日具狀聲請交付系爭
    法庭錄音光碟，經原法院於110年10月6日以110年度聲字第4
    82號交付法庭錄音光碟事件受理，抗告人於110年10月4日提
    起本件聲請法官迴避，業經本院調取上開卷宗確認無訛，故
    承審法官於抗告人聲請交付系爭法庭錄音光碟後，已另行分
    案處理，並無故意擱置之情形。況且，交付法庭錄音光碟准
    駁與否，本屬法官於訴訟進行之職權裁量，即令駁回抗告人
    之聲請，抗告人亦可透過法定程序救濟，亦難據此逕認承審
    法官執行職務有偏頗之虞。
四、綜上，抗告人所陳上開各情，或與卷證不符，或未舉證釋明
    ，且俱屬承審法官依民事訴訟法規定指揮訴訟及調查證據之
    職權行使範疇，抗告人雖指摘有不當情事，但不得遽憑抗告
    人主觀臆測，認有前揭聲請迴避之事由。此外，抗告人未提
    出其他證據，可資釋明承審法官與當事人之一造有密切之交
    誼或嫌怨，或對於本案訴訟有何特別利害關係，或基於其他
    情形客觀上足疑其為不公平執行審判職務之情事，自與民事
    訴訟法第33條第1項第2款聲請迴避之要件不符。從而，抗告
    人聲請承審法官迴避，洵屬無據，不應准許。原法院駁回抗
    告人之聲請，核無違誤，抗告意旨指摘原裁定不當，求予廢
    棄，為無理由，應予駁回。
五、據上論結，本件抗告為無理由，爰裁定如主文。
中　　華　　民　　國　　111 　年　　1 　　月　　25　　日
                  民事第二十一庭
                         審判長法  官  翁昭蓉
                               法  官  羅惠雯
                               法  官  林哲賢 
正本係照原本作成。
不得抗告。
中　　華　　民　　國　　111 　年　　1 　　月　　25　　日

　　　　　　　　　　　　     書記官  陳盈真